【裁判字號】    95,簡上,319
【裁判日期】    950905
【裁判案由】    排除侵害
【裁判全文】
臺灣臺北地方法院民事判決             95年度簡上字第319號
上  訴  人  甲○○
被上訴人    乙○○○
訴訟代理人  丙○○
上列當事人間請求排除侵害事件，上訴人對於中華民國95年3月2
4日本院臺北簡易庭95年度北簡字第5167號第一審判決提起上訴
，本院於中華民國95年8月22日言詞辯論終結，判決如下：
    主      文
上訴駁回。
第二審訴訟費用由上訴人負擔。
    事實及理由
甲、程序方面：
    按不合於前2項規定之訴訟，得以當事人合意，適用簡易程
    序，其合意應以文書證之。不合於第1項及第2項之訴訟，法
    院適用簡易程序，當事人不抗辯而為本案之言詞辯論者，視
    為已有前項之合意。民事訴訟法第427條第3、4項分別定有
    明文。本件上訴人起訴主張因被上訴人排油煙管之設置，致
    使其健康受侵害，故第一項聲明求為判決命被上訴人將其排
    油煙機出風口加長約1公尺超出防盜鐵窗，並轉向東南方向
    下（見民事起訴狀，原審卷第4頁）。上訴人此項聲明係因
    健康權之人格法益受侵害，訴請被上訴人所為排除侵害之行
    為，本應認屬因非財產權涉訟而適用通常訴訟程序，原審雖
    適用簡易訴訟程序為審理，然兩造已於95年3月2日不抗辯應
    適用通常程序而為本案之言詞辯論，揆諸前揭規定，自應認
    兩造已有適用簡易訴訟程序之合意，先予敘明。
乙、實體方面：
一、上訴人起訴主張：伊為台北市○○區○○路30巷119弄16號
    5、6樓之房屋所有權人，而被上訴人則為同號4樓房屋所有
    權人，茲因被上訴人將系爭建物排油煙機之排油管，架設正
    對於上訴人之臥房，致使油煙排放至上訴人之房間，因而影
    響上訴人之健康。爰依空氣污染防制法、侵權行為之法律關
    係，提起本件訴訟。聲明為：(一)被上訴人應將其坐落於台北
    市○○路30巷119弄16號4樓廚房之排油煙機出風口加長約1
    公尺超出防盜鐵窗，並轉向東南方向下。(二)被上訴人應給付
    上訴人新台幣（下同）10萬元，及自起訴狀繕本送達之翌日
    起至清償日止，按年息5％計算之利息。
二、被上訴人則以：其所有之抽油煙機出風口，係先將油煙排放
    至其陽台內，再吹入富生二號公園上空，且該油煙排放口距
    離被上訴人窗戶約4尺，而上訴人與被上訴人窗戶距離逾10
    尺，並無排風口對準上訴人臥房之情形。又該排油煙機風管
    通過之路徑陽台均潔白如新，並無油煙痕跡。上訴人主張油
    煙有害其健康實屬無稽，上訴人並應就此負舉證責任等語置
    辯。
三、原審為上訴人敗訴之判決，上訴人全部不服，提起上訴，嗣
    於本院言詞辯論時撤回關於命被上訴人為金錢賠償請求部分
    上訴（見95年8月22日言詞辯論筆錄，本院卷第41頁背面）
    ，其上訴聲明為：(一)原判決廢棄；(二)被上訴人應將其房屋坐
    落即門牌號碼台北市○○路30巷119巷16號4樓廚房之排油煙
    機出風口加長約1公尺超出防盜鐵窗，並轉向東南方向下。
    被上訴人答辯聲明為：上訴駁回。
四、本件兩造不爭執事項：
    上訴人為台北市○○區○○路30巷119弄16號5、6樓之房屋
    所有權人，而被上訴人為同號4樓房屋所有權人，被上訴人
    屋內排油煙機之排油管係由後陽台處向外排放，而連接至後
    陽台外延伸約三分之一處，並未連接至後陽台鐵窗所預留之
    排煙管出口處，除有被上訴人所提出之現場照片為證外，復
    經本院於95年6月22日至現場勘驗屬實並製有勘驗筆錄在卷
    可稽，堪信為真實。
五、兩造之爭點及論述：
    上訴人主張被上訴人廚房之排油煙管過短，故致使所產生油
    煙排放至上訴人之房間，因而影響上訴人之健康，伊自得依
    據空氣污染防制法、侵權行為之法律關係，提起本件訴訟訴
    請被上訴人將廚房之排油煙機出風口加長約1公尺超出防盜
    鐵窗，並轉向東南方向下等情，為被上訴人所否認，並以前
    揭情詞置辯，故本件之主要爭點厥為：被上訴人現就廚房之
    排油煙管之設置，是否侵害上訴人之健康，致上訴人得提起
    本件訴訟。現析述如后：
（一）本件被上訴人所有房屋為4樓，陽台裝設有排油煙機之排
      油煙管，該排油煙管並未正對何房屋，除有被上訴人所提
      出之現場照片在卷可稽（見原審卷第19頁）外，復經本院
      勘驗屬實，故本件並無上訴人所稱該排油煙管正對其房屋
      之情事。
（二）被上訴人所有之排煙管出口，就出風口上方屋樑，並無特
      別堆積油污情形，此有現場照片附於原審卷可參，上訴人
      雖質疑該照片係在距天花板甚遠之處所攝，非顯微鏡照相
      ，故無法顯現堆積油污云云。然本院於95年6月22日至現
      場勘驗時，僅發現後陽台天花板有龜裂但並無油污堆積之
      情形，此有勘驗筆錄在卷足憑（見本院卷第30頁），故由
      現場並無特別堆積油污之情形，可知被上訴人關於油煙之
      排放，仍在合理使用之範圍。
（三）被上訴人現排油煙管長度僅至其房屋後陽台三分之一處，
      倘如上訴人所稱被上訴人因排油煙機所生之油煙，影響其
      生活、健康，則因排油煙管仍在被上訴人屋內，將致被上
      訴人及其居住在內之家人與晾置於後陽台之衣物先受其害
      。至上訴人另主張其臥室會因熱空氣上升，致油煙即排放
      置其臥室等語。然因現今公寓大樓林立，為因應都會生活
      型態，生活空間狹小之現況，相互容忍調和利用不動產所
      產生之衝突，即屬必要。被上訴人之排油煙管既未正對上
      訴人房間，則因空氣擴散作用，使上訴人在該房間內得嗅
      及油煙味道，於系爭排油煙機正常使用狀態下，亦屬現代
      生活須容忍之處。況依據被上訴人現行排油煙管之位置，
      如有油煙排出時，係先接觸被上訴人後陽台天花板後，再
      向外飄散，即便如上訴人所主張加長管線並轉向東南向下
      ，仍有可能因熱空氣上升致上訴人會嗅及被上訴人或同幢
      公寓其他住戶所排出油煙之味道。又兩造所居住之該棟公
      寓中三樓住戶雖有將排油煙管延長至鐵窗外，但出口並未
      朝下，而二樓住戶同被上訴人並未將排油煙管延長至鐵窗
      外，此有照片在卷可稽，顯見上層住戶是否受下層住戶之
      油煙侵害，與排油煙管之長短、方向無必然關係，自不能
      認上訴人所主張加長管線並轉向為排除侵害之必要方法、
      手段。
（四）兩造所有之公寓後方並無建物比鄰，而係為連接富生二號
      公園，此有勘驗筆錄在卷可稽。因該公寓後方地處空曠，
      當有助於氣體之擴散，故上訴人實際上會嗅及、吸入經飄
      散後之油煙應屬些微，且上訴人迄今亦未能證明其因被上
      訴人關於排油煙管之設置及排油煙機之使用，致使其健康
      受有何種損害，自不得依據侵權行為之法律關係提起本件
      訴訟。
六、綜上所述，被上訴人並無任何侵害上訴人權利及違反空氣污
    染防制法之情事。從而，上訴人依空氣污染防制法、侵權行
    為之法律關係，請求被上訴人應將其房屋坐落即門牌台北市
    ○○路30巷119弄16號4樓廚房之排油煙機出風口加長約1公
    尺超出防盜鐵窗，並轉向東南方向下，為無理由，不應准許
    。原審為上訴人此部分敗訴之判決，並無不合。上訴意旨指
    摘原判決此部分不當，求予廢棄改判，為無理由，應予駁回
    。
七、本件事證已臻明確，兩造其餘攻擊防禦方法及舉證，經核與
    判決結果均無影響，爰不另一一論述，併此敘明。
八、據上論結，本件上訴無理由，依民事訴訟法第436條之1第3
    項、第449條第1項、第78條，判決如主文。
中    華    民    國    95    年    9     月    5     日
             民事第四庭  審判長  法  官  林麗玲
                                 法  官  洪遠亮
                                 法  官  黃柄縉
以上正本係照原本作成
本判決不得上訴
中    華    民    國    95    年    9     月    5     日
                                 書記官  楊湘雯


司法院資訊處製作；財團法人民間司法改革基金會備份。
